【裁判字號】    95,家訴,48
【裁判日期】    950404
【裁判案由】    婚姻無效
【裁判全文】
臺灣臺北地方法院民事判決              95年度家訴字第48號
原      告  甲○○
被      告  乙○○
上列當事人間請求確認婚姻無效事件，原告之訴，依其所訴之事
實，在法律上顯無理由，本院不經言詞辯論，逕為判決如下：
    主  文
原告之訴駁回。
訴訟費用由原告負擔。
    事實及理由
一、原告起訴主張被告係大陸地區人民，原告為被告辦理來台手
    續後，被告失去聯絡半年多，原告到大陸尋找被告未獲，被
    告無結婚之真意，為此依法訴請判決兩造婚姻無效云云。
二、本院判斷：(一)按結婚或兩願離婚之方式及其他要件，依行為
    地之規定，臺灣地區與大陸地區人民關係條例第52條定有明
    文。次按夫妻之一方為臺灣地區人民，一方為大陸地區人民
    者，其結婚或離婚之效力，依臺灣地區之法律，臺灣地區與
    大陸地區人民關係條例第53條定有明文。本件原告為臺灣地
    區人民，被告為大陸地區人民，是兩造因結婚所生之事件，
    自應適用臺灣地區法律。再按經依戶籍法為結婚之登記者，
    推定其已結婚，我民法第982 條第2 項定有明文，原告主張
    兩造婚姻無效，自應舉證，以推翻戶籍登記。(二)民法第988
    條規定：「結婚，有左列情形之一者，無效：一不具備第
    982 條第1 項之方式者。二違反第983 條或第985 條之規定
    者。」、民法第982 條規定「結婚，應有公開儀式及二人以
    上之證人。經依戶籍法為結婚之登記者，推定其已結婚。」
    、民法第983 條規定「與左列親屬，不得結婚︰一直系血親
    及直系姻親。二旁系血親在六親等以內者。但因收養而成立
    之四親等及六親等旁系血親，輩分相同者，不在此限。三旁
    系姻親在五親等以內，輩分不相同者。前項直系姻親結婚之
    限制，於姻親關係消滅後，亦適用之。第1 項直系血親及直
    系姻親結婚之限制，於因收養而成立之直系親屬間，在收養
    關係終止後，亦適用之。」、民法第985 條規定「有配偶者
    ，不得重婚。一人不得同時與二人以上結婚。」，本件原告
    僅以被告失去聯絡半年多，據以主張兩造婚姻無效，核與上
    開規定不符。(三)倘兩造無結婚真意，原告為何以夫妻團聚申
    請被告來台，原告主張違反常情，委不足採。原告主張顯無
    理由，不足以證明兩造無結婚真意或推翻結婚登記，故原告
    之訴，依其所訴之事實，在法律上為顯無理由。
三、按原告之訴，依其所訴之事實，在法律上顯無理由者，法院
    得不經言詞辯論，逕以判決駁回之。民事訴訟法第249 條第
    2 項定有明文。原告主張兩造婚姻無效顯無理由，已如前述
    。從而原告之訴，為無理由，應予駁回。
四、結論：原告之訴為無理由，依民事訴訟法第249 條第2 項、
    第78條，判決如主文。
中    華    民    國    95    年    4     月    4     日
                  家事庭法  官  林妙黛
以上正本係照原本作成。
如對本判決上訴，須於判決送達後20日之不變期間內，向本院提
出上訴狀。
中    華    民    國    95    年    4     月    4     日
                        書記官  尹遜言


司法院資訊處製作；財團法人民間司法改革基金會備份。
